臺灣臺中地方法院刑事判決　　　　　　 99年度交訴字第352號
公　訴　人　臺灣臺中地方法院檢察署檢察官
被　　　告　廖慶文
上列被告因肇事逃逸案件，經檢察官提起公訴(99年度偵字第220
08號)，被告於準備程序中就被訴事實為有罪之陳述，經告知簡
式審判程序之旨，並聽取當事人之意見後，經本院合議庭裁定由
受命法官獨任進行簡式審判程序，判決如下:
    主    文
廖慶文駕駛動力交通工具肇事，致人受傷而逃逸，處有期徒刑陸
月，如易科罰金，以新臺幣壹仟元折算壹日。
    犯罪事實
一、廖慶文於民國99年8月18日22時50分許，駕駛車牌號碼0229-
    LQ號自用小客車，沿臺中縣豐原市○○路南坑巷由東往西方
    向行駛，行經水源路南坑巷與水源路交岔路口，欲左轉水源
    路時，應注意車前狀況，並隨時採取必要之安全措施，且轉
    彎車應讓直行車先行。而依當時天候為晴，夜間有照明，柏
    油路面，路面乾燥、無缺陷、亦無障礙物，視距良好，並無
    不能注意之情形，竟疏未注意及此，適有洪一恭騎乘腳踏車
    沿水源路由南往北方向騎乘而來，廖慶文貿然逆向駛入洪一
    恭騎乘之車道，而撞擊洪一恭腳踏車之前車頭，致洪一恭人
    、車倒地，並受有左大足趾遠端趾節骨折、右大腿挫傷、兩
    側膝蓋及兩側手肘挫傷及擦傷等傷害（廖慶文所涉過失傷害
    部分，未據洪一恭告訴）。嗣廖慶文於肇事後雖有下車查看
    ，知悉已肇事致洪一恭受有傷害，其係依法負有救助義務之
    人，理應將洪一恭送醫救治，或為適當之處置，竟棄洪一恭
    之傷勢不顧，不採取適當必要之救助，亦未等候警方或救護
    車到場，另基於肇事逃逸之犯意，將上開肇事車輛留於現場
    後逃逸。嗣經洪一恭報警處理，為警循線查獲，始悉上情。
二、案經原臺中縣警察局豐原分局報告臺灣臺中地方法院檢察署
    檢察官偵查起訴。
    理    由
一、本件被告廖慶文所犯，非死刑、無期徒刑、最輕本刑為3年
    以上有期徒刑之罪，或高等法院管轄第一審之案件，被告於
    準備程序中，就前揭被訴事實為有罪之陳述，經受命法官告
    以簡式審判程序之旨，並聽取被告與公訴人之意見後，本院
    認無不得或不宜改依簡式審判程序進行之處，爰依刑事訴訟
    法第273條之1第1項、第284條之1，經合議庭評議後，裁定
    本件由受命法官獨任進行簡式審判程序，是本件之證據調查
    ，依刑事訴訟法第273條之2規定，不受同法第159條第1項、
    第161條之2、第161條之3、第163條之1及第164條至170 條
    規定之限制，合先敘明。
二、上開犯罪事實，業據被告於警詢、偵查中、本院準備程序及
    審理中均坦承不諱。核與被害人洪一恭於警詢時證述如何遭
    被告撞擊倒地而受有傷害；被告如何有下車查看並知悉其已
    受傷；被告如何未為適當之處置或報警處理，及被告如何逕
    自逃離肇事現場等情節相符。並有道路交通事故現場圖、道
    路交通事故調查報告表(一)、(二)、行政院衛生署豐原醫院
    診斷證明書各1份，及現場照片8張附卷可稽，足認被告之自
    白與事實相符，堪以採信。本案事證已臻明確，被告犯行洵
    堪認定，應予依法論科。
三、核被告所為，係犯刑法第185條之4之肇事逃逸罪。爰審酌被
    告於上開時地駕車肇事，致被害人受傷後，未留在現場施以
    救助行為或報警處理，反逕自逃離現場，其行為恐致被害人
    錯失救護良機，易使交通事故所生危害擴大，殊值非難，併
    斟酌被告已與被害人達成和解，賠償被害人損失，有和解書
    1 份附卷可考，且被告於犯罪後坦承犯行，表示悔悟，態度
    尚可，任職於電鍍工廠，月薪新臺幣2萬元，平時與母親、
    妻兒同住之生活狀況等一切情狀，量處如主文所示之刑，並
    諭知易科罰金之折算標準。公訴人雖具體求刑有期徒刑8月
    ，惟本院認以量處如主文所示之刑為適當，公訴人之求刑，
    核屬過重，附此敘明。
四、汽車駕駛人，無駕駛執照駕車，酒醉駕車，吸食毒品或迷幻
    藥駕車，行駛人行道或行經行人穿越道不依規定讓行人優先
    通行，因而致人受傷或死亡，依法應負刑事責任者，加重其
    刑至二分之一，道路交通管理處罰條例第86條第1項，固定
    有明文。惟上開應依法加重其刑至二分之一之規定，法條既
    明定汽車駕駛人於一定違規之情形(如無駕駛執照駕車，酒
    醉駕車)駕駛汽車致人傷亡，依法應負刑事責任時，始有適
    用，換言之，係肇事者在一定之違規情形下依法應負過失致
    人於死或過失傷害之刑事責任時，始有適用。而刑法第185
    條之4，駕駛動力交通工具肇事，致人死傷而逃逸者之罪，
    其立法意旨係對一般動力交通工具駕駛人肇事致人死傷而逃
    逸之處罰，旨在懲罰肇事逃逸，自無上開道路交通管理處罰
    條例第86條第1項之適用(最高法院92年台非字第60號判決可
    資參照)。是公訴人認本件被告係無駕駛執照駕車而為本件
    犯行，應依道路交通管理處罰條例第86條第1項之規定，加
    重其刑，容有誤會，併此敘明。
據上論斷，應依刑事訴訟法第273條之1第1項、第299條第1項前
段，刑法第185條之4、第41條第1項前段，判決如主文。
本案經檢察官王淑月到庭執行職務。
中    華    民    國   100    年    1     月    31    日
                  刑事第五庭    法  官  林慧欣
以上正本證明與原本無異。
如不服本判決應於收受送達後10日內向本院提出上訴書狀，並應
敘述具體理由；其未敘述上訴理由者，應於上訴期間屆滿後20日
內向本院補提理由書（均須按他造當事人之人數附繕本）「切勿
逕送上級法院」。
                                書記官  鄭淑英
中    華    民    國   100    年    1     月    31    日
附論本案論罪科刑法條
刑法第185條之4
駕駛動力交通工具肇事，致人死傷而逃逸者，處六月以上五年以
下有期徒刑。